【裁判字號】    90,訴,1763
【裁判日期】    900928
【裁判案由】    清償借款
【裁判全文】
臺灣高雄地方法院民事判決  九十年度訴字第一七六三號
    原      告  甲○○
    被      告  乙○○
右當事人間清償借款事件，本院判決如左：
    主    文
原告之訴及假執行之聲請均駁回。
訴訟費用由原告負擔。
    事    實
甲、原告方面：
一、聲明：
  (一)被告應給付原告新臺幣（下同）二百萬元及自支付命令聲請狀繕本送達翌日即民
    國九十年三月十三日起至清償日止，按年息百分之五計算之利息。
  (二)訴訟費用由被告負擔。
  (三)原告願供擔保請准宣告假執行。
二、陳述：
    被告因股票投資不利，而於八十三年五月間向原告借款三百萬元，原告則以其所
    有坐落於高雄市○鎮區○○段一小段六五一地號土地及其上建物，向高雄市農會
    抵押借款，並於八十三年六月一日，自高雄市農會提領現金三百萬元交付被告，
    嗣被告則於八十三年七月十四日、八十四年五月十四日，分別簽發面額為二百萬
    元及一百十三萬元之本票各一紙交付原告。又上開一百十三萬元之本票，業以取
    得執行名義，為此爰依票據及借貸之法律關係，請求被告給付二百萬元及其法定
    遲延利息。
三、證據：提出本票及臨時對帳單各二紙、土地及建物謄本二份、高雄市農會放款明
    細資料四紙。
乙、被告方面：
一、聲明：如主文所示。
二、陳述：
  (一)二百萬元之本票部分，主張時效抗辯。
  (二)被告確曾向原告借三百萬元，惟原告僅交付一百萬元，而二百萬元部分，原告並
    未交付。
丙、本院依職權向高雄市農會調取原告借款、存款及提領資料，並依職權調取本院九
    十年度執字第九九八一號卷。
    理    由
一、原告起訴主張：被告因股票投資不利，而於八十三年五月間向原告借款三百萬元
    ，原告則以其所有坐落於高雄市○鎮區○○段一小段六五一地號土地及其上建物
    ，向高雄市農會抵押借款，並於八十三年六月一日，自高雄市農會提領現金三百
    萬元交付被告，嗣被告則於八十三年七月十四日、八十四年五月十四日，分別簽
    發面額為二百萬元及一百十三萬元之本票各一紙交付原告。又上開一百十三萬元
    之本票，業以取得執行名義，為此爰依票據及消費借貸之法律關係，請求被告給
    付二百萬元及其法定遲延利息等語。
二、被告則以：(一)二百萬元之本票部分，主張時效抗辯。(二)被告確曾向原告借三百萬
    元，惟原告僅交付一百萬元，而二百萬元部分，原告並未交付等語置辯。
三、按本票未記載到期日者，視為見票即付；另票據上之權利，對見票即付之本票發
    票人，自發票日起算，三年間不行使，因時效而消滅，票據法第一百二十條第二
    項、第二十二條第一項前段分別定有明文。查被告於八十三年七月十四日簽發面
    額為二百萬元之本票交付原告，而該本票未載到期日，視為見票即付等情，有該
    本票可稽，復為兩造所不爭執，堪信為真實。準此，依前開票據法之規定，原告
    應於系爭本票發票日即八十三年七月十四日起三年內，向本票發票人即被告行使
    票據上之權利，惟原告相信被告具公務員身分，未急於向被告請求還款，至九十
    年間始向被告請求事實，有原告九十年六月十三日準備書暨呈報狀附卷可參，因
    原告行使票據上權利之時點，離系爭本票發票日起，已逾三年之時效時間，從而
    ，被告自可主張時效抗辯，並拒絕給付系爭票款。
四、又消費借貸者，謂當事人一方移轉金錢或其他代替物之所有權於他方，而約定他
    方以種類、品質、數量相同之物返還之契約，民法第四百七十四條第一項著有明
    文。另消費借貸契約為要物契約，因借用物之交付而生效力，貸與人提出之借據
    （借用證）及本票，如未表明已收到借款，尚不足證明其交付借款之事實，如經
    借貸人爭執，則貸與人仍須就交付借款之事實負舉證責任，最高法院六十九年十
    二月二日六十九年第二十七次民事庭會議決議意旨參照。查本件被告自認曾向原
    告借款二百萬元，並簽發面額二百萬元之本票一紙，惟辯稱：原告未曾交付該二
    百萬元借款等語，是依前揭決議意旨，原告就交付借款二百萬元之事實，應負舉
    證責任。本院審酌原告於八十三年六月一日向高雄市農會提領三百萬元之事實，
    固有高雄市農會臨時對帳單及存款明細資料可稽，惟該資料僅可證明原告確曾提
    領現金，至提領現金之原因存有多種，尚難認該現金係用於交付被告借款；又被
    告確曾簽發二百萬元之本票，惟本票屬無因證券，自難僅因簽發本票之事實，即
    可推認交付借款之事實存在。準此，因原告所提之上開證物，不能證明其曾交付
    被告借款之事實，而原告復無法舉證以實其說，業經原告自承在卷（詳本院九十
    年九月十九日言詞辯論筆錄），故依前開說明，原告依消費借貸之法律關係，請
    求被告給付借款二百萬元及其法定遲延利息，為無理由，應予駁回。
五、綜上，原告依票據及消費借貸之法律關係，請求被告應給付原告二百萬元及自支
    付命令聲請狀繕本送達翌日即民國九十年三月十三日起至清償日止，按年息百分
    之五計算之法定遲延利息，為無理由，應予駁回。
六、原告受敗訴判決，其假執行之聲請即失所依據，應併予駁回。
七、結論：原告之訴為無理由，依民事訴訟法第第七十八條，判決如主文。
中      華      民      國    九十      年      九      月    二十八    日
                              臺灣高雄地方法院民事第一庭
~B法      官  方百正
右為正本係照原本作成。
如不服本判決，應於送達後廿日內，向本院提出上訴狀並表明上訴理由，如於本
判決宣示後送達前提起上訴者，應於判決送達後十日內補提上訴理由書（須附繕本）。
中      華      民      國    九十      年      九      月    二十八    日
~B法院書記官  蔡雅萍


司法院資訊處製作；財團法人民間司法改革基金會備份。
